臺灣臺中地方法院刑事裁定
111年度撤緩字第271號
聲  請  人  臺灣臺中地方檢察署檢察官
受  刑  人  鄭欣豪


上列聲請人因受刑人犯賭博案件（臺灣高等法院臺中分院109年
度原上易字第18號），聲請撤銷緩刑之宣告（111年度執聲字第2
697號），本院裁定如下：
    主    文
聲請駁回。
    理    由
一、聲請意旨略以：受刑人鄭欣豪因賭博案件，經臺灣高等法院
    臺中分院於109年12月3日，以109年度原上易字第18號（聲
    請書誤繕為109年度上易字第18號）（105年度偵字第25096
    號）判處有期徒刑4月，緩刑2年，於109年12月3日確定在案
    。惟受刑人於緩刑期內即111年4月中旬某日起至同年5月中
    旬某日止復犯故意賭博案件，經臺灣臺中地方法院於111年9
    月29日以111年度中簡字第2045號判處罰金新臺幣7000元，
    於111年10月25日確定在案，經核本件受刑人於緩刑期間內
    再犯罪，而前後二罪均為賭博罪，且時間相距甚近，認前案
    緩刑之宣告並無法達到改過遷善矯治之效，核受刑人所為，
    已合於刑法第75條之1第1項第2款所定得撤銷緩刑宣告之原
    因，爰依刑事訴訟法第476 條規定聲請撤銷緩刑等語。
二、按刑法第75條之1第1項第2款規定，緩刑期內因故意犯他罪
    ，而在緩刑期內受6月以下有期徒刑、拘役或罰金之宣告確
    定，且足認原宣告之緩刑難收預期效果，而有執行刑罰之必
    要者，「得」撤銷其緩刑宣告。考其立法意旨略以：關於緩
    刑之撤銷，現行法第75條第1項固已設有2款應撤銷之原因；
    至得撤銷緩刑之原因，則僅於保安處分章內第93條第3項與
    撤銷假釋合併加以規定，體例上不相連貫，實用上亦欠彈性
    ，爰參酌德國及奧地利現行立法例增訂得撤銷緩刑之原因，
    其中現行關於緩刑前或緩刑期間故意犯他罪，而在緩刑期內
    受得易科罰金之有期徒刑之宣告者，列為應撤銷緩刑之事由
    ，因認過於嚴苛，而排除第75條應撤銷緩刑之事由，移列至
    得撤銷緩刑事由（現行法已將原條文「得易科罰金」之規定
    ，修正為「六月以下」），俾使「法官依被告再犯情節，而
    裁量是否撤銷先前緩刑之宣告」，以資彈性適用。且本條採
    用裁量撤銷主義，賦予法院撤銷與否之權限，特於第1項規
    定實質要件為「足認原宣告之緩刑難收其預期效果，而有執
    行刑罰之必要」，供作審認之標準。亦即於上揭「得」撤銷
    緩刑之情形，法官應依職權本於合目的性之裁量，妥適審酌
    被告所犯前後數罪間，關於法益侵害之性質、再犯之原因、
    違反法規範之情節是否重大、被告主觀犯意所顯現之惡性及
    其反社會性等情，是否已使前案原為促使惡性輕微之被告或
    偶發犯、初犯改過自新而宣告之緩刑，已難收其預期之效果
    ，而確有執行刑罰之必要，此與刑法第75條第1項所定2款要
    件有一具備，即毋庸再行審酌其他情狀，應逕予撤銷緩刑之
    情形完全不同。故在緩刑期內因故意犯他罪，而在緩刑期內
    受6月以下之有期徒刑之宣告確定者，並非一律撤銷其緩刑
    宣告，應由法院斟酌原宣告之緩刑是否確難收預期效果，而
    有執行刑罰之必要，再決定是否撤銷緩刑之宣告。　
三、經查：
　㈠受刑人前因賭博案件，經臺灣高等法院臺中分院於109年12月
    3日，以109年度原上易字第18號判決判處有期徒刑4月，緩
    刑2年確定在案（下稱前案）。惟受刑人另於緩刑期內之111
    年4月中旬至5月中旬某日止，因網路賭博案件，經本院於11
    1年9月29日，以111年度中簡字第2045號判決判處罰金新臺
    幣7000元，於111年10月25日確定在案（下稱後案），有各
    該判決及臺灣高等法院被告前案紀錄表在卷可稽。是受刑人
    確有刑法第75條之1第1項第2款「緩刑期內因故意犯他罪，
    而在緩刑期內受六月以下有期徒刑、拘役或罰金之宣告確定
    者」之情形，堪以認定。
  ㈡惟受刑人所犯前案係圖利聚眾賭博罪，與後案所犯之網路賭
    博罪，雖均同列於賭博罪章，然細究二者之行為態樣與非難
    重點，仍屬有別，自應整體觀察受刑人之犯罪動機、目的、
    手段、犯後態度、所生危害等各項主、客觀因素，始足推論
    原宣告之緩刑是否難收其預期效果，而非僅以前後所犯之罪
    質近似，即可率謂受刑人欠缺警惕反省之心，而有執行刑罰
    之必要。尚且，受刑人後案所犯之賭博罪，其法定刑為罰金
    刑，不僅違反法規範之情節輕微，與前案法定刑為3年以下
    有期徒刑，得併科9萬元以下罰金相較，亦顯然為罪質較輕
    之輕罪，與一般緩刑期內距離前案犯罪時間相近之時點再犯
    同一罪質、甚或為更重之罪，因而認為原宣告之緩刑難收預
    期之效果之情形迥異，聲請人自應予具體說明其足以令人折
    服之理由。
　㈢觀之本案檢察官聲請對受刑人撤銷緩刑之意旨，僅敘及受刑
    人前、後案經判決確定之紀錄，認為所犯均為賭博罪，且時
    間相距甚近，認前案緩刑之宣告並無法達到改過遷善矯治之
    效等語；初已未就受刑人有何實質上足認其原宣告之緩刑難
    收其預期效果而有執行刑罰必要之事證而為具體之舉證。而
    受刑人於後案所為犯行，係至賭博網站簽賭，目的在打發時
    間，核與前案係擔任賭博網站的業務或行銷人員，犯罪動機
    與目的並不相同，行為手段及態樣亦容有本質上之差異，自
    無從推論出前案原為促使惡性輕微之被告或偶發犯、初犯改
    過自新而宣告之緩刑，已難收其預期之效果，而確有執行刑
    罰之必要之結論。
四、綜上所述，本院認為受刑人雖有於前案緩刑期內故意犯後案
    ，而在緩刑期內受6月以下有期徒刑宣告確定之情事，然尚
    不足以認定前案緩刑宣告難收預期效果，而有執行刑罰之必
    要。是聲請人所為本件聲請，於法尚有未合，應予駁回。
五、依刑事訴訟法第476 條，裁定如主文。
中　　華　　民　　國　　111 　年　　11　　月　　29　　日
                  刑事第十一庭  法  官  戰諭威
以上正本證明與原本無異。
如不服本裁定，應於送達後5 日內，向本院提出抗告狀。
                                書記官  譚系媛
中　　華　　民　　國　　111 　年　　11　　月　　29　　日